【裁判字號】    89,上訴,1068
【裁判日期】    890718
【裁判案由】    懲治走私條例
【裁判全文】
臺灣高等法院臺南分院刑事判決          八十九年度上訴字第一六八號  Ａ
      上  訴  人  臺灣臺南地方法院檢察署檢察官
      被      告  丙  ○  ○
      被      告  乙  ○  ○
      被      告  丁  ○  ○
      被      告  甲  ○  ○
右上訴人因被告等違反懲治走私條例案件，不服臺灣臺南地方法院八十九年度訴字第
五七Ｏ號中華民國八十九年七月十八日第一審判決（起訴案號：臺灣臺南地方法院檢
察署八十九年度偵字第五０四三號及移送併辦案號：同署八十九年度偵字第五七０四
號），提起上訴，本院判決如左：
      主      文
原判決撤銷。
丙○○、乙○○、丁○○、甲○○共同私運管制物品進口逾公告數額，丙○○處有期
徒刑壹年。乙○○、丁○○、甲○○，各處有期徒刑拾月。
扣案之未稅洋菸七星牌（MILD SEVEN）玖萬參仟包、七星牌（SEVEN STAR S）參萬伍
仟包、大衛杜夫牌參萬玖仟伍佰包，七星牌（MILD SEVEN）陸萬陸仟玖佰捌拾包，均
沒收。
      事      實
一、甲○○曾於民國（下同）八十二年間因違反懲治走私條例案件，經法院判處有期
    徒刑五月，緩刑三年確定，猶不知悔改。丙○○係「金波興七號」漁船（該船為
    不知情之莊郭美春所有）之船長，乙○○係輪機長，丁○○、甲○○均係漁航員
    ，以新台幣（下同）三十萬元之代價，受僱於不詳年籍姓名綽號「阿明」之成年
    男子，共同基於私運逾公告數額之管制物品進口之犯意聯絡，推由丙○○、乙○○、丁○○、甲○○等四人一同於八十九年四月十五日中午十二時五十五分許駕
    駛「金波興七號」漁船由高雄縣蚵子寮港出海，同日晚上十一時三十分許航至高
    雄縣蚵子寮西方外海約四十哩處，丙○○即以代號「阿文」利用無線電話「１２
    ０６０６」頻率向代號「蔡仔」之某船名不詳貨船聯絡，接運逾公告數額之管制
    物品之未稅洋菸七星牌（MILD SEVEN）九萬三千包、七星牌（SEVEN STARS ）三
    萬五千包、大衛杜夫牌三萬九千五百包，七星牌（MILD SEVEN）六萬六千九百八
    十包，於八十九年四月十七日下午四時十分許私運上開未稅洋菸至高雄縣梓官鄉
    蚵仔寮港漁市場前碼頭為臺灣臺南地方法院檢察署檢察官指揮行政院海岸巡防署
    海洋巡防總局第四海巡隊當場查獲，扣得對講機一台，並起出上開完稅價格逾公
    告價額十萬元之未稅洋菸。
二、案經行政院海岸巡防署海洋巡防總局第四海巡隊報告臺灣臺南地方法院檢察署檢
    察官偵查起訴。
      理      由
一、訊據被告丙○○固坦承係「金波興七號」漁船之船長，乙○○係輪機長，以三十
    萬元之代價，受僱於綽號「阿明」者，於上揭時間駕上開漁船至高雄縣蚵子寮西
    方外海約四十哩處，自某船名不詳貨船接運扣案之上開未稅洋菸等情不諱，另被
    告乙○○、丁○○、甲○○固亦坦承於右揭時、地擔任「金波興七號」漁船之船
    員，惟四人均矢口否認有何違反懲治走私條例之犯行，被告丙○○辯稱：伊不知
    接運之物品係未稅洋菸云云，其餘被告均辯稱：渠等未幫忙搬運，且事先亦不知
    情等語。經查：被告丙○○於警偵訊及本院審理中業供明其等係以三十萬元之代
    價，受僱於綽號「阿明」之成年男子，私運上開未稅洋菸進口等情不諱（見警卷
    第二頁正面、偵字第十一頁反面、本院八十九年九月十九日審判筆錄），參以被
    告四人於警訊中均坦供彼此分工並親自接駁搬運至艙內（見警卷第二頁反面、十
    二頁正面、第十四頁正面、第十九頁），足見被告四人與該不詳年籍姓名綽號「
    阿明」之成年男子之間有犯意聯絡至明。至被告乙○○、丁○○、甲○○三人於
    出海前縱使不知此次出海之目的係走私洋菸，然亦無解於渠等嗣後有共同參與私
    運之犯行。此外，復有未稅洋菸七星牌（MILD SEVEN）九萬三千包、七星牌（SE
    VEN  STARS）三萬五千包、大衛杜夫牌三萬九千五百包，七星牌（MILD SEVEN）
    六萬六千九百八十包及對講機一台扣案可資佐證，且扣案未稅洋菸之完稅價格為
    三百六十萬二千六百零二元，已逾十萬元之公告價格，此亦有財政部高雄關稅局
    傳真一紙附卷可參。故被告等人上開所辯，委無足採。其等之事證明確，犯行均
    洵堪認定。
二、按扣案之洋菸，係行政院七十九年三月三十日依懲治走私條例第二條第四項公告
    管制進口之丙項物品，凡自中華民國自由地區以外私運該項管制物品進入本國自
    由地區者，其總額由海關比照緝獲時之完稅價格計算超過十萬元者，應依同條例
    第二條第一項論處。經查本件被告丙○○、乙○○、丁○○及甲○○此次走私進
    口之洋菸，其總額由海關比照緝獲時之完稅價格計算達三百六十萬二千六百零二
    元，核被告四人所為，均係犯懲治走私條例第二條第一項之罪。被告四人與該不
    詳年籍姓名綽號「阿明」之成年男子之間，有犯意之聯絡及行為之分擔，皆為共
    同正犯。又臺灣臺南地方法院檢察署於八十九年五月十六日以南檢清謙八九偵五
    七０四字第二八九０五號函移送併辦審理該署八十年度偵字第五七０四號案件，
    與前揭論罪部分為相同事實，本院業已審究如上，附此敘明。
三、原審認被告四人之罪證明確，因予論罪科刑，固非無見，惟（１）被告等人係於
    八十九年四月十五日中午十二時五十五分許駕駛「金波興七號」漁船由高雄縣蚵
    子寮港出海，有機漁船（含船員）進出港檢查表一份附卷足憑（見警卷第六十頁
    ），原判決事實欄卻誤載係於同日晚上十一時三十分許由上開港口出海，其認定
    事實即有違誤，已有未洽。（２）被告等人係以三十萬元之代價，受僱於不詳年
    籍姓名綽號「阿明」之成年男子，共同私運逾公告數額之管制物品即未稅洋菸進
    口，已據被告丙○○供明在卷（見警卷第二頁正面、偵字第十一頁反面、本院八
    十九年九月十九日審判筆錄），且被告等於警訊中均坦供彼此分工並親自接駁搬
    運至艙內（見警卷第二頁反面、十二頁正面、第十四頁正面、第十九頁），足見
    被告四人與該不詳年籍姓名綽號「阿明」之成年男子之間，有犯意聯絡及行為之
    分擔，皆為共同正犯。詎原判決未論以被告四人與該綽號「阿明」之成年男子，
    亦有共同正犯之關係，顯有不當。（３）扣案之未稅洋菸七星牌（MILD SEVEN）
    九萬三千包、七星牌（SEVEN STARS ）三萬五千包、大衛杜夫牌三萬九千五百包
    ，七星牌（MILD SEVEN）六萬六千九百八十包，係共犯即綽號「阿明」之成年男
    子所有，應依法宣告沒收。詎原判決理由卻謂「因不能證明係被告丙○○、乙○○、丁○○、甲○○等人所有，爰不予宣告沒收」，亦有不當。（４）又被告等
    私運未稅洋菸多達二十三萬四千四百八十包，完稅價格高達三百六十萬二千六百
    零二元，顯然為圖私利而嚴重影響國家之海防、經濟、治安之安全，且其中被告
    甲○○曾於八十二年間因違反懲治走私條例案件，經法院判處有期徒刑五月，緩
    刑三年確定，有本院被告全國前案紀錄表四份附卷可稽，渠等並非因一時失慮，
    致罹刑典，實不宜宣告緩刑，原判決遽以宣告被告四人各緩刑四年，顯有未妥。
    公訴人上訴意旨指摘原判決宣告緩刑有不當之處，為有理由及原判決既有上述可
    議之處，自應由本院將原判決撤銷改判。爰審酌被告丙○○係船長，居於船舶指
    揮之地位，被告乙○○係輪機長，丁○○、甲○○均係漁航員，均係居於輔助地
    位，為圖私利，不惜以漁船走私未稅洋菸，該未稅洋菸數量之多寡、完稅價格之
    高低，對吾國海防、經濟、治安等危害之程度及犯後態度等一切情狀，就被告丙○○改量處有期徒刑一年，被告乙○○、丁○○、甲○○，各改量處有期徒刑十
    月。扣案之未稅洋菸七星牌（MILD SEVEN）九萬三千包、七星牌（SEVEN STAR S
    ）三萬五千包、大衛杜夫牌三萬九千五百包，七星牌（MILD SEVEN）六萬六千九
    百八十包，係共犯即綽號「阿明」之成年男子所有，依刑法第三十八條第一項第
    三款之規定宣告沒收。另扣案之漁用對講機一台，因不能證明係被告等所有，專
    供走私洋菸之用，爰不予宣告沒收，附此敘明。
據上論斷，應依刑事訴訟法第三百六十九條第一項前段、第三百六十四條、第二百九
十九條第一項前段，懲治走私條例第二條第一項、第十一條、刑法第二十八條、第三
十八條第一項第三款，罰金罰鍰提高標準條例第一條前段，判決如主文。
本案經檢察官蘇南桓到庭執行職務。
中    華    民    國      八十九      年      十      月        三      日
                                  臺灣高等法院臺南分院刑事第一庭
                                      審判長法官  鄭    文    肅
                                            法官  楊    明    章
                                            法官  王    浦    傑
右正本證明與原本無異。
如不服本判決，應於判決送達後十日內向本院提出上訴狀，其未敘述理由者並應於提
出上訴狀後十日內向本院補提理由書（應附繕本)。
                                      法院書記官  蔡    振    豐
中    華    民    國      八十九      年      十      月        四      日
附錄：本判決論罪科刑法條
懲治走私條例第二條第一項
私運管制物品進口、出口逾公告數額者，處七年以下有期徒刑，得併科新台幣二十萬
元以下罰金。


司法院資訊處製作；財團法人民間司法改革基金會備份。
